臺灣板橋地方法院刑事判決　　　　　　　 96年度訴字第768號
公　訴　人　臺灣板橋地方法院檢察署檢察官
被　　　告　甲　○
　　　　　　　　　 （另案在臺灣桃園看守所羈押中）
上列被告因違反毒品危害防制條例等案件，經檢察官提起公訴（
95年度偵字第13010 號），被告於本院準備程序中就被訴事實為
有罪之陳述，本院告知被告簡式審判程序之旨，並聽取當事人之
意見後，由本院合議庭裁定改由受命法官獨任依簡式審判程序進
行，判決如下：
    主  文
甲○轉讓第一級毒品，累犯，處有期徒刑壹年貳月；又連續轉讓
第二級毒品，累犯，處有期徒刑捌月。應執行有期徒刑壹年捌月
。
    事  實
一、甲○前於85年間因違反麻醉藥品管理條例及贓物案件，經本
    院分別判處有期徒刑5 年8 月、3 月確定，經接續執行，於
    88年6 月17日假釋付保護管束，惟嗣經法院裁定撤銷假釋，
    於90年11月20日入監執行殘刑，於93年4 月29日執行完畢。
    詎其猶不知悔改，明知海洛因、安非他命係毒品危害防制條
    例第2 條第2 項第1 款、第2 款公告之第一級、第二級毒品
    ，不得非法轉讓、持有，竟基於轉讓第一級毒品海洛因之犯
    意，於95年4 月初某日，在臺北縣樹林市○○街○段45巷42
    弄14號2 樓之宋建和住處，無償提供海洛因香菸2 支予宋建
    和施用而轉讓海洛因1 次（宋建和施用毒品犯行另案判決）
    ；另基於轉讓第二級毒品安非他命之概括犯意，於95年5 月
    15、17日，均在臺北縣板橋市○○路○段1 號16樓之16室租
    屋處內，無償提供安非他命予吳雅惠施用而連續轉讓安非他
    命2 次（吳雅惠施用毒品犯行另案判決）。嗣於95年5 月18
    日3 時許，在臺北縣板橋市○○路○段1 號地下３樓地下停
    車場電梯前，為警盤檢而查獲甲○、吳雅惠2 人，並扣得供
    甲○施用之海洛因4 包（合計淨重11.73 公克）、安非他命
    4 包（合計淨重5 公克）、安非他命吸食器2 組、分裝袋32
    5 個、攪拌器1 台、電子磅秤2 台、攪拌器內粉末1 包（淨
    重17.1公克）、行動電話2 具、現金新臺幣（下同）8 千元
    等物，始查悉上情。
二、案經臺北市政府警察局中山分局報告臺灣板橋地方法院檢察
    署檢察官偵查起訴。
    理  由
一、訊據被告甲○對於前揭事實坦承不諱，並經證人吳雅惠於警
    詢及偵查中證述屬實（見同前偵卷26~27 頁警詢筆錄及95年
    5 月18日偵訊筆錄），且有本院95 年 度訴字第1117號宋建
    和施用毒品判決、95年度簡字第4098 號 吳雅惠施用毒品判
    決網路列印本附卷可稽。本案事證明確，被告犯行洵堪認定
    ，應予依法論科。
二、查被告行為後，刑法業於94年2月2日修正公布，95年7月1日
    起施行，其中與本件有關部分之第2條、第33條第5款、第56
    條、第51條第5 款，均業已修正。按「行為後法律有變更者
    ，適用行為時之法律，但行為後之法律有利於行為人者，適
    用最有利於行為人之法律」，修正後刑法第2 條第1 項定有
    明文。此條規定係規範行為後法律變更所生新舊法比較適用
    之準據法，本身尚無新舊法比較之問題，於新法施行後，應
    一律適用新法第2 條第1 項之規定，為「從舊從輕」之比較
    ，先予敘明，再按本次法律變更，比較時應就罪刑有關之共
    犯、未遂犯、想像競合犯、牽連犯、連續犯、結合犯，以及
    累犯加重、自首減輕暨其他法定加減原因（如身分加減）與
    加減例等一切情形，綜其全部罪刑之結果而為比較（最高法
    院95年5 月23日95年度第8 次刑事庭會議決議參照）。茲就
    本件新舊法比較結果敘述如下：
（一）被告行為後，刑法第56條連續犯之規定，業於94年1月7日
      修正公布刪除，並於95年7月1日施行，則被告之犯行，因
      行為後新法業已刪除連續犯之規定，此刪除雖非犯罪構成
      要件之變更，但顯已影響行為人刑罰之法律效果，自屬法
      律有變更，依新法第2條第1項規定，比較新、舊法之結果
      ，仍應適用較有利被告之行為時即舊法論以連續犯。
（二）本件被告行為後，修正前刑法第33條第5 款罰金刑規定罰
      金刑為銀元1 元以上（即新臺幣3 元），而修正後刑法第
      33 條 第5 款則規定為新臺幣1000元以上，因此，比較新
      、舊刑法第33條第5 款之規定，應適用修正前刑法第33條
      第5 款之規定較有利於行為人。
（三）修正前刑法第51條規定第5 款規定：「數罪併罰，分別宣
      告其罪之刑，依左列各款定其應執行者：... 宣告多數有
      期徒刑者，於各刑中之最長期以上，各刑合併之刑期以下
      ，定其刑期。但不得逾20年」，修正後刑法第51條第5 款
      規定：「宣告多數有期徒刑者，於各刑中之最長期以上，
      各刑合併之刑期以下，定其刑期。但不得逾30年」，比較
      結果，修正後刑法並非較有利於行為人，依刑法第2 條第
      1 項前段之規定，仍應依修正前刑法，定其應執行之刑。
（四）綜此，爰依整體比較之結果，依修正後刑法第2 條第1 項
      前段之規定，適用行為時之舊法處斷。
三、按為防制毒品危害，維護國民身心健康，毒品危害防制條例
    業於87年5 月20日修正公布，自同年月22日起施行，除影響
    神經物質與其製品外，並將藥事法、管制藥品管理條例之麻
    醉藥品中，具有成癮性、濫用性及對社會危害性者，依其成
    癮性、濫用性及對社會危害性分為四級，其中安非他命即經
    公告列管為第二級毒品。則於毒品危害防制條例公布施行後
    ，關於安非他命之製造、運輸、販賣、意圖販賣而持有、非
    法使人施用、引誘他人施用、轉讓、持有、施用，均應適用
    毒品危害防制條例之規定，始與法規範目的相符。至其立法
    目的在於確保主管機關對於藥物、藥商、藥局等藥事行政管
    理之藥事法，於毒品危害防制條例制定後縱經修正，於法務
    部會同行政院衛生署共組之審議委員會報由行政院公告調整
    毒品分級、品項前，其修正均不致變更安非他命以第二級毒
    品列管之屬性，立法者顯無藉藥事法之修正，排除以毒品危
    害防制條例規範此項化學物品之轉讓、持有、施用等行為之
    目的。是核被告所為，係犯毒品危害防制條例第8 條第1 項
    轉讓第一級毒品罪及同條第2 項轉讓第二級毒品罪。起訴書
    認被告轉讓安非他命犯行尚涉犯藥事法第83條第1 項之罪而
    有法規競合關係，尚有所誤，應予敘明。被告轉讓前持有毒
    品海洛因、安非他命之低度行為，分別應為轉讓之高度行為
    所吸收，均不另論罪。被告先後2 次轉讓毒品安非他命予吳
    雅惠之犯行，時間緊接，所犯構成要件相同，顯係基於概括
    犯意為之，為連續犯，應依修正前刑法第56條規定以一罪論
    ，並加重其刑。又其轉讓第一級毒品之犯行與連續轉讓第二
    級毒品之犯行，犯意各別，行為互殊，應予分論併罰。又被
    告轉讓毒品數量不明，應從其有利之認定，認未達毒品危害
    防制條例第八條第六項之加重規定。再被告如事實欄所載前
    科及刑之執行情形，有刑案資料查註紀錄表在卷可憑，其於
    受徒刑執行完畢後，5 年內再犯本件有期徒刑以上之罪，而
    累犯規定亦經修正，本件被告無論依修正前後之規定均構成
    累犯，應逕依修正後刑法第47條第1 項之規定，論以累犯，
    並分別加重其刑，連續轉讓第二級毒品部分並遞加之。爰審
    酌被告明知毒品對於人體健康之戕害，竟將毒品轉讓供宋建
    和、吳雅惠施用，而有危害社會秩序之可能，及其素行、轉
    讓毒品之次數、致生之危害，暨其犯罪之動機、目的、手段
    、智識程度及犯後坦承犯行等一切情狀，分別量處如主文所
    示之刑，並定其應執行之刑。
四、末查，扣案之海洛因4包（合計淨重11.73公克）、安非他命
    4 包（合計淨重5 公克），係被告甲○供己施用之毒品，非
    供轉讓之毒品，且業於另案施用毒品判決宣告沒收銷燬在案
    ，自無庸再予宣告沒收銷燬；至於扣案之安非他命吸食器2
    組、分裝袋325 個、攪拌器1 台、電子磅秤2 台、攪拌器內
    粉末1 包（淨重17.1公克）、行動電話2 具、現金8 千元等
    物，非違禁物，亦與本案被告轉讓毒品之犯行無涉，爰均不
    予宣告沒收之，附此敘明。
據上論斷，應依刑事訴訟法第273 條之1 第1 項、第299 條第1
項前段，毒品危害防制條例第8 條第1 項、第2 項，刑法第2 條
第1 項前段、第11條前段，修正前第56條、第47條第1 項、修正
前第51條第5 款，判決如主文。
本案經檢察官張瑞娟到庭執行職務。
中　　華　　民　　國　　96　　年　　6 　　月　　28　　日
                    刑事第七庭  法　官  李君豪
以上正本證明與原本無異。
如不服本判決，應於送達後10日內，向本院提出上訴狀（須附繕
本）。
                                書記官  林文達
中　　華　　民　　國　　96　　年　　6 　　月　　28　　日
附錄本案論罪科刑法條全文
毒品危害防制條例第8條
轉讓第一級毒品者，處1年以上7年以下有期徒刑，得併科新臺幣
1百萬元以下罰金。
轉讓第二級毒品者，處6月以上5年以下有期徒刑，得併科新臺幣
70萬元以下罰金。
轉讓第三級毒品者，處3年以下有期徒刑，得併科新臺幣30萬元
以下罰金。
轉讓第四級毒品者，處1年以下有期徒刑，得併科新臺幣10萬元
以下罰金。
前四項之未遂犯罰之。
轉讓毒品達一定數量者，加重其刑至二分之一，其標準由行政院
定之。
